臺灣臺中地方法院刑事判決　　　　　　 95年度交易字第561號
公　訴　人　臺灣臺中地方法院檢察署檢察官
被　　　告　乙○○
上列被告因過失傷害案件，經檢察官提起公訴（95年度偵字第
14353號），本院判決如下：
    主    文
乙○○因過失傷害人，處拘役伍拾伍日，如易科罰金，以銀元參
佰元即新臺幣玖佰元折算壹日。
    犯罪事實
一、乙○○考領有適當之駕駛執照，於民國94年9月20日上午，
    駕駛車牌號碼BT-5820號自小客車，沿台中市○區○○○路
    內側快車道由北往南方向行駛，於同日上午10時40分許，行
    經忠明南路與向上北路之交叉路口時，原應注意汽車行駛至
    交叉路口時，其行進應遵守燈光號誌，並應注意車前狀況，
    隨時採取必要之安全措施，依當時情形並無不能注意之情事
    ，竟疏未注意及此，即貿然直行。適有甲○○騎乘車牌號碼
    TAT－586號之輕型機車，沿向上北路左轉至忠明南路上，因
    煞車不及，致遭乙○○以所駕車輛左前車頭撞擊甲○○所騎
    機車右側車頭，甲○○當場人車倒地，並因之受有左手肘、
    左前臂、左手及左膝、左肩多處挫擦傷等傷害。乙○○於肇
    事後，主動向到場處理之員警承認為肇事人，自首犯罪而接
    受裁判。
二、案經甲○○訴請臺灣臺中地方法院檢察署檢察官偵查起訴。
    理　　由
一、訊據被告乙○○對於前揭時、地駕駛自小客車與告訴人甲○
    ○騎駕之機車肇事，並致告訴人受傷之事實固自承不諱，惟
    矢口否認有何過失傷害之犯行，辯稱：案發當時忠明南路行
    向之號誌為綠燈，是告訴人闖紅燈，才撞到其自小客車云云
    。經查：
    (一)被告於案發當日由員警所製作之道路交通事故談話紀錄表
      先是供稱：「路口有號誌，我當時行至斑馬線位置，我見
      我方 (即忠明南路)號誌為黃燈，我繼續通過，然後發生
      碰撞」 (偵查卷19頁)。嗣於95年4月7日檢察官偵訊時則
      改稱：「當時我方向是綠燈，我過斑馬線後他才撞到我引
      擎蓋右邊‧‧‧當時我是綠燈續行」 (偵查卷30頁)。又
      於本院準備程序中答辯稱：「我是綠燈延續黃燈通過路口
      」等語 (本院卷第23頁)。被告對於案發當時駕車行經上
      開路口號誌變換之情形，前後供述已不一致，顯有避重就
      輕之嫌。
    (二)又肇事地點係不對稱之交岔路口，此有道路交通事故現場
      圖1份在卷可參。依路口內標線劃設情況而言，被告自小
      客車行駛之忠明南路為直路，告訴人機車行駛之向上北路
      與精誠21街則不對稱。倘告訴人機車由向上北路，通過忠
      明南路欲往精誠21街方向直行，需略呈「左轉向」行駛。
      觀之前開道路交通事故現場圖所標示肇事地點，告訴人機
      車已駛逾忠明南路中心之後，而被告自小客車則未至右方
      精誠21街岔路口。再參諸忠明南路為雙向各2線道之主要
      幹道，案發當時為白天上午10時40分許，衡情車流量不小
      ，若係告訴人騎駕機車闖紅燈欲通過忠明南路，首當其衝
      需面對忠明南路北向車道之龐大車流。然而，本案係在告
      訴人機車已駛逾路口中心點以後，始遭被告自小客車碰撞
      ，以告訴人機車能順利通過交通流量甚大之忠明南路北上
      車道觀之，當時忠明南路行向之號誌應為紅燈之可能性較
      高。
    (三)被告又辯稱：該路口之忠明南路南向車道設有闖紅燈測速
      照相設備，伊不可能闖紅燈，倘係伊闖紅燈，豈有未接獲
      任何違規舉發通知之理。經查：忠明南路與向上北路口，
      確實置有測速照相器於路段中央分隔島上，此有臺中市警
      察局第一分局96年2月8日中分一交字第0960004234號函1
      份附卷可參 (本院卷第69頁)，惟依上開函示，事故當時
      測速照相器故障送修，並無法取得相關科學證據。況且，
      亦不得以路口設有正常運作之測速照相器，即推定用路人
      必然會遵守號誌及速限之規定，被告此部分之辯解，亦不
      足為其有利之認定。
    (四)此外，本件車禍之肇事責任，經送請台灣省台中市區車輛
      行車事故鑑定委員會鑑定結果，亦認被告自小客車闖紅燈
      之可能性較大，有該鑑定委員會95年9月29日中市行字第
      0955402597號函附之分析意見1份在卷可稽。嗣又將本件
      鑑定結果送請台灣省車輛行車事故覆議鑑定委員會覆議，
      而覆議結果，固以本案涉及號誌問題，且雙方各執一詞，
      故未便遽予覆議 (本院78頁)，惟經比較前開被告及告訴
      人之供述與其他事證相互結合運用之可信情況擔保程度，
      仍應認被告駕車闖紅燈之可能性為高。則本件被告駕駛自
      小客車於行經該路口，確有闖紅燈之行為，已堪認定。
    (五)再被告於本院審理時又自承：告訴人機車之速度應該沒有
      比我快等語 (本院95年5月9日審判筆錄第5頁)。而兩車碰
      撞後之相對位置，據上開臺中市警察局第一分局函覆：自
      小客車距其行向車道之停止線約20公尺，輕機車距其行向
      車道之停止線約18公尺，顯見在被告通過停止線時，告訴
      人之機車應早已行駛至該路口中央附近。再依卷附現場照
      片顯示，該交岔路口相當寬敞，並無任何遮蔽，倘被告稍
      加留意，不難發現告訴人之機車業已行經路口處，惟被告
      於本院審理時，竟自承經過該路口時，沒有看到告訴人之
      機車過來 (本院95年5月9日審判筆錄第5頁)，益證其亦有
      未注意車前狀況之過失。
    (六)按汽車行駛至交岔路口，其行進、轉彎，應遵守燈光號誌
      或交通警察之指示；又汽車行駛時，駕駛人應注意車前狀
      況，並隨時採取必要之安全措施，道路交通安全規則第10
      2條第1項第1款、第94條第3項分別定有明文。本件被告駕
      駛汽車既有闖紅燈及未注意車前狀況之行為，其就本件車
      禍之發生，自有過失甚明。
二、另告訴人因本件車禍受有左手肘、左前臂、左手及左膝、左
    肩多處挫擦傷等傷害，復有行政院衛生署臺中醫院診斷證明
    書1份在卷可參 (至於告訴人另提出中國醫藥大學附設醫院
    及中山醫學大學附設醫院中港分院之診斷證明書，主張尚有
    腦震盪、牙橋鬆動、牙根折斷等傷害，惟因其就診之時間，
    距案發時已有相當時日，尚難認定與本件車禍之發生有關，
    併此敘明)。告訴人因被告前揭過失肇事行為，致受有傷害
    之結果，兩者間顯具有相當因果關係。此外，復有道路交通
    事故調查報告表(一)、(二)、現場照片10張等在卷佐證，被告過
    失傷害犯行明確，應依法論科。
三、查被告行為後，刑法業於94年1月7日修正，同年2月2日公布
    ，95年7月1日施行。刑法修正之比較新舊法，應就罪刑有關
    之共犯、未遂犯、想像競合犯、牽連犯、連續犯、結合犯，
    以及累犯加重、自首減輕暨其他法定加減原因（如身分加減
    ）與加減例等一切情形，綜其全部罪刑之結果而為比較，最
    高法院95年5月23日95年度第8次刑庭會議決議可資參照。經
    查：
  (一)刑法第284條第1項前段之過失傷害罪，其法定刑定有500 元
    以下之罰金刑，然被告行為後，於95年6月14日增訂刑法施
    行法第1條之1，並規定：「中華民國九十四年一月七日刑法
    修正施行後，刑法分則編所定罰金之貨幣單位為新臺幣。九
    十四年一月七日刑法修正時，刑法分則編未修正之條文定有
    罰金者，自九十四年七月一日刑法修正施行後，就其所定數
    額提高為三十倍。但七十二年六月二十六日至九十四年一月
    七日新增或修正之條文，就其所定數額提高為三倍」，且94
    年2月2日公布95年7月1日施行之刑法第33條第5款修正為：
    「主刑之種類如下：‧‧‧五、罰金：新臺幣一千元以上，
    以百元計算之」，是依修正後之法律，刑法第284條第1項前
    段之過失傷害罪，所得科處之罰金刑最高為新臺幣1萬5千元
    、最低為新臺幣500元；而被告行為時適用之罰金罰鍰提高
    標準條例第1條前段規定：「依法律應處罰金、罰鍰者，就
    其原定數額得提高為二倍至十倍。但法律已依一定比率規定
    罰金或罰鍰之數額或倍數者，依其規定」、現行法規所定貨
    幣單位折算新臺幣條例第2條規定：「現行法規所定金額之
    貨幣單位為圓、銀元或元者，以新臺幣之三倍折算之」，及
    修正前刑法第33條第5款規定：「主刑之種類如下：‧‧‧
    五、罰金：一元以上」，是依行為時之法律，刑法第284 條
    第1項前段之過失傷害罪，所得科處之罰金刑最高為新臺幣1
    萬5千元，最低為新臺幣30元。因此，比較上述修正前、後
    之刑罰法律，自以被告行為時之舊法即依修正前刑法第33條
    第5款，並配合罰金罰鍰提高標準條例第1條前段，對被告為
    有利。
  (二)又依修正前刑法第62條前段就自首之規定係「減輕其刑」，
    95年7月1日施行之同條就自首規定則僅「得減輕其刑」。比
    較修正前、後法律，修正後之刑法規定並未較修正前規定為
    輕，自仍以被告行為時之舊法即修正前刑法第62條前段規定
    ，對被告最為有利。
  (三)綜合上述各條文修正前、後之比較，揆諸前揭最高法院決議
    及修正後刑法第2條第1項前段、但書規定之「從舊從輕」原
    則，綜其全部罪刑之比較，自應一體適用被告行為時之法律
    ，即修正前刑法之相關規定及原罰金罰鍰提高標準條例第1
    條前段，現行法規所定貨幣單位折算新臺幣條例第2條規定
    ，予以論處。
四、核被告所為，係犯刑法第284條第1項前段之過失傷害罪。被
    告於本案案發後，隨即向前往現場處理之警員坦承肇事，主
    動接受裁判，有台中市○○○道路交通事故肇事人自首情形
    紀錄表1紙在卷可徵，合於自首要件，應依修正前刑法第62
    條前段規定減輕其刑。爰審酌被告行車時未能遵守交通規則
    ，導致告訴人受有多處傷勢，雖非故意，惟迄今仍未賠償告
    訴人損失，導致告訴人精神備受痛苦，暨考量告訴人所受傷
    害僅為挫擦傷，傷勢非重等一切情狀，量處如主文所示之刑
    ，並依修正前刑法第41條第1項前段規定諭知易科罰金之折
    算標準（按行為後法律有變更者，適用行為時之法律。但行
    為後之法律有利於行為人者，適用最有利於行為人之法律，
    刑法第2條第1項定有明文。而被告於犯罪時之刑法第41條第
    1 項前段規定：「犯最重本刑為五年以下有期徒刑以下之刑
    之罪，而受六個月以下有期徒刑或拘役之宣告，因身體、教
    育、職業、家庭之關係或其他正當事由，執行顯有困難者，
    得以一元以上三元以下折算一日，易科罰金。」又被告為時
    之易科罰金折算標準，修正前罰金罰鍰提高標準條例第2條
    前段（現已刪除）規定，就其原定數額提高為一百倍折算一
    日，則本件被告行為時之易科罰金折算標準，應以銀元三百
    元折算一日，經折算為新臺幣後，應以新臺幣九百元折算為
    一日。惟95年7月1日修正公布施行之刑法第41條第1項前段
    則規定：「犯最重本刑為五年以下有期徒刑以下之刑之罪，
    而受六個月以下有期徒刑或拘役之宣告者，得以新臺幣一千
    元、二千元或三千元折算一日，易科罰金。」比較修正前後
    之易科罰金折算標準，以95年7月1日修正公布施行前之規定
    ，較有利於被告，則應依刑法第2條第1項前段，適用修正前
    刑法第41條第1項前段規定，定其折算標準）。
據上論斷，應依刑事訴訟法第299條第1項前段，刑法第2條第1項
前段、第284條第1項前段，修正前刑法第62條前段、第41條第1
項前段，罰金罰鍰提高標準條例第1條前段，修正前罰金罰鍰提
高標準條例第2條，現行法規所定貨幣單位折算新臺幣條例第2條
，判決如主文。
中　　華　　民　　國　　96　　年　　5　　 月　　23　　日
                  交通法庭   審判長 法  官  洪 俊 誠
                                    法  官  林 念 祖
                                    法  官  高 英 賓
上正本證明與原本無異。
如不服本判決，應於送達後十日內向本院提出上訴狀（須附繕本
），上訴於台灣高等法院台中分院。
                                    書記官  黃 士 益
中　　華　　民　　國　　96　　年　　5　　月 　　23　　日
附錄論罪科刑法條
刑法第二百八十四條第一項
因過失傷害人者，處六月以下有期徒刑，拘役或五百元以下
罰金，致重傷者，處一年以下有期徒刑、拘役或五百元以下
罰金。
